【裁判字號】    96,上訴,2144
【裁判日期】    970131
【裁判案由】    違反水土保持法
【裁判全文】
臺灣高等法院高雄分院刑事判決        96年度上訴字第2144號
上  訴  人  臺灣高雄地方法院檢察署檢察官
上  訴  人
即  被  告  甲○○
上  訴  人
即  被  告  乙○○
上開二人
共      同
選任辯護人  呂郁斌律師
上列上訴人因被告等違反水土保持法案件，不服臺灣高雄地方法
院95年度訴字第4392號中華民國96年9 月12日第一審判決（起訴
案號：臺灣高雄地方法院檢察署95年度偵字第25841 號、第2807
1 號），提起上訴，本院判決如下：
    主  文
上訴駁回。
甲○○緩刑參年，並應於民國九十七年十二月三十一日前向國庫
支付新台幣拾伍萬元完畢。
乙○○緩刑貳年。
    事  實
一、甲○○明知坐落高雄縣燕巢鄉○○段0000-0000 地號土地為
    其私人所有及高雄縣燕巢鄉○○段0000-0000 地號土地為高
    雄縣燕巢鄉管有，均經主管機關依山坡地保育利用條例及水
    土保持法所核定、公告為山坡地，如有開發、經營或使用山
    坡地之必要，除須經土地所有人同意外，並應經調查規劃，
    依水土保持技術規範實施水土保持之處理與維護，以防止水
    土流失，其水土保持義務人即使用人應先擬具水土保持計畫
    ，送請主管機關核定。詎甲○○仍自民國95年6 月中旬起至
    同年8 月3 日止，竟基於為違反水土保持法之犯意，未經主
    管機關許可，以每日工資新台幣（下同）2000元之代價，雇
    請具有犯意聯絡之乙○○駕駛挖土機（即怪手），以挖土機
    在上開土地開挖整地，修築擋土牆及建築墓園，開挖面積達
    約238.36平方公尺（其中盜挖高雄縣燕巢鄉公有山坡地達20
    5. 66 平方公尺，開挖自已所有山坡地僅32.7平方公尺) ，
    使上開地號土地之地形、地貌均已變更，嚴重破壞地表植被
    ，致生水土流失之結果。嗣於95年8 月3 日14時許經檢察官
    發覺後指揮警方當場查獲並移送偵辦。
二、甲○○於95年8 月3 日經查獲移送高雄地方法院檢察署偵辦
    後，明知不得在上開山坡地上開挖整地，竟另行起意，復與
    乙○○共同基於違反水土保持法等犯意聯絡，共同自95年9
    月初起至同年10月24日止，未經主管機關許可，以每日工資
    2000元之代價，雇請具有犯意聯絡之乙○○駕駛挖土機（即
    怪手），以挖土機在上開土地開挖整地，修築擋土牆及建築
    墓園，使上開地號土地之地形、地貌均已變更，嚴重破壞地
    表植被，並將宗祠墳墓外觀建築完成，致生水土流失之結果
    。嗣於95年10月24日日14時30分許經檢察官會同高雄縣政府
    地政人員至現場履勘發覺甲○○、乙○○等人繼續開挖破壞
    水土保持之犯行，當場查獲後主動偵辦。
三、案經臺灣高雄地方法院檢察署檢察官指揮高雄縣政府警察局
    岡山分局移送偵辦。
    理  由
一、上揭事實業據上訴人即被告甲○○、乙○○二人於原審及本
    院審理中坦誠不諱，復有高雄縣政府95年10月17日府農保字
    第0950236265號函、高雄地檢署於95年10月24日履勘筆錄、
    高雄縣岡山地政事務所95年11月8日岡所二字第0950011553
    號函覆複丈成果圖及土地登記電腦查詢單及現場照片12張在
    卷可稽，是被告二人之自白與事實相符。被告二人以上開犯
    行，足堪認定。
二、核被告甲○○、乙○○所為，均係犯水土保持法第32條第1
    項在公有、私有山坡地內未經同意擅自從事開發、經營或使
    用，致生水土流失或毀損水土保持之處理與維護設施罪。又
    被告甲○○、乙○○所為雖亦構成違反山坡地保育利用條例
    第34條第1 項之罪及刑法第320 條第2 項竊佔罪之規定，然
    水土保持法第32條第1 項之罪，為山坡地保育利用條例第34
    條第1 項之罪及刑法第320 條第2 項竊佔罪之特別規定，依
    特別法優於普通法之法規競合關係，僅論以水土保持法第32
    條第1 項之罪即足，併此敘明。被告甲○○、乙○○就上開
    犯行，有犯意聯絡及行為分擔，為共同正犯。被告甲○○、
    乙○○前於95年8 月3 日業經臺灣高雄地方法院檢察署檢察
    官查獲其等違反水土保持法犯行，猶於95年10月24日為檢察
    官再次查獲其等繼續違反水土保持法犯行，其等上開犯行，
    顯係基於各別犯意，行為互殊，均應予分論併罰。
三、原判決認被告二人罪證明確，因而適用水土保持法第32條第
    1 項，刑法第11條前段、第28條、第41條第1 項前段、第42
    條第3 項、第51條第5 款等規定，並審酌被告二人無視法令
    禁制，擅自開挖、使用公有及私人山坡地，破壞國土、採取
    土石、破壞地貌，致生水土流失、毀損水土保持之維護措施
    ，影響環境並危及公共安全，經查獲後竟仍不知悔改，一再
    違犯，惡性非輕，迄今均尚未回復地貌原狀，惟念及被告二
    人犯後尚知坦承犯行，態度良好，素行尚可，皆有臺灣高等
    法院被告前案紀錄表在卷，開挖面積，暨其等犯罪之動機、
    目的、手段及其生活狀況等一切情狀，被告甲○○所犯二罪
    均判處有期徒刑7 月，並均併科罰金新臺幣40萬元；被告乙
    ○○所犯二罪均判處有期徒刑6 月。並敘明被告二人所犯二
    罪均在96年4 月24日以前，合於中華民國96年罪犯減刑條例
    之規定，均各應減其有期徒刑、罰金二分之一，即其中被告
    甲○○所犯二罪均減為有期徒刑3 月又15日，併科罰金減為
    新臺幣20萬元，並定其應執行為有期徒刑6 月，併科罰金新
    臺幣30萬元，及諭知有期徒刑、罰金如易科罰金、易服勞役
    ，均以新臺幣1000元折算1 日之折算標準；其中被告乙○○
    所犯二罪均減為有期徒刑3 月，並定其應執行為有期徒刑4
    月，如易科罰金，以新臺幣1000元折算1 日之折算標準。其
    認事用法，核無違誤，量刑亦屬允當。被告二人上訴意旨，
    指摘原判決量刑過重，為無理由；而檢察官上訴意旨，則指
    稱被告迄今未恢復原狀，顯無悔悟之意云云，指摘原判決量
    刑過輕，惟查被告甲○○在本院審理中已將墳墓遷移並恢復
    原狀，有照片在卷可稽，是被告二人犯後態度尚顯良好，原
    判決量刑尚屬妥適，則本件檢察官之上訴，亦為無理由，均
    應予駁回。
四、查被告二人均未曾受有期徒刑以上刑之宣告，有台灣高等法
    院被告全國前案紀錄表一份附卷可稽，此次係因欠缺法律常
    識而罹刑責；經此論罪科刑之教訓，當知警惕，應無再犯之
    虞，本院認渠等二人所宣告之刑，均以暫不執行為適當，爰
    併宣告被告甲○○緩刑3 年、乙○○緩刑2 年，以啟自新。
    又「緩刑宣告，得斟酌情形，命犯罪行為人向國庫支付一定
    之金額。」、「該款事項得為民事強制執行執行名義。」刑
    法第74條第2 項第4 款、第4 項分別定有明文。是本院審酌
    被告甲○○犯罪情節，命被告甲○○應於緩刑期間之97年12
    月31日前向國庫支付新台幣15萬元完畢。該命令自本判決確
    定時起，即得為民事強制執行之執行名義；且被告甲○○如
    拒不履行，依刑法第75條之1 第1 項第4 款之規定，得為撤
    銷緩刑宣告之事由，一併指明。
據上論斷，應依刑事訴訟法第368 條、第273 條之1 ，刑法第74
條第1 款，判決如主文。
本案經檢察官王登榮到庭執行職務。
中    華    民    國    97    年    1     月    31    日
                  刑事第四庭    審判長法  官  蕭權閔
                                      法  官  李嘉興
                                      法  官  吳進寶
以上正本證明與原本無異。
如不服本判決應於收受本判決後10日內向本院提出上訴書狀，其
未敘述上訴理由者，並得於提起上訴後10日內向本院補提理由書
狀（均須按他造當事人之人數附繕本）「切勿逕送上級法院」。
中    華    民    國    97    年    1     月    31    日
                                      書記官  林佳蓉
附錄本件判決論罪科刑法條：
水土保持法第32條
在公有或私人山坡地或國、公有林區或他人私有林區內未經同意
擅自墾殖、占用或從事第八條第一項第二款至第五款之開發、經
營或使用，致生水土流失或毀損水土保持之處理與維護設施者，
處六個月以上五年以下有期徒刑，得併科新台幣六十萬元以下罰
金。但其情節輕微，顯可憫恕者，得減輕或免除其刑。
前項情形致釀成災害者，加重其刑至二分之一；因而致人於死者
，處五年以上十二年以下有期徒刑，得併科新台幣一百萬元以下
罰金；至重傷者，處三年以上十年以下有期徒刑，得併科新台幣
八十萬元以下罰金。
因過失范第一項之罪致釀成災害者，處一年以下有期徒刑，得併
科新台幣六十萬元以下罰金。
第一項未遂犯罰之。
犯本條之罰者其墾殖物、工作物、施工材料及所使用之機具沒收
之。


司法院資訊處製作；財團法人民間司法改革基金會備份。
